臺灣臺北地方法院民事裁定
110年度消債更字第215號
聲  請  人  
即  債務人  臧維林  

代  理  人  盧駿毅律師                      
相  對  人  
即  債權人  台新國際商業銀行股份有限公司

法定代理人  尚瑞強   
代  理  人  劉承穎  


相  對  人  
即  債權人  中國信託商業銀行股份有限公司


法定代理人  利明献  


相  對  人  
即  債權人  聯邦商業銀行股份有限公司


法定代理人  林鴻聯   
代  理  人  鄭伊舒  
相  對  人  
即  債權人  良京實業股份有限公司

法定代理人  平川秀一郎



相  對  人  
即  債權人  長鑫資產管理股份有限公司

法定代理人  潘代鼎  
上列當事人間消費者債務清理之更生事件，本院裁定如下：
    主  文
債務人臧維林自中華民國110年10月25日下午四時起開始更生程
序。
命司法事務官進行本件更生程序。
　　理　由
一、按債務人不能清償債務或有不能清償之虞者，得依本條例所
    定更生或清算程序，清理其債務；債務人無擔保或無優先權
    之本金及利息債務總額未逾新臺幣（下同）12,000,000元者
    ，於法院裁定開始清算程序或宣告破產前，得向法院聲請更
    生；債務人對於金融機構負債務者，在聲請更生或清算前，
    應向最大債權金融機構請求協商債務清償方案，或向其住、
    居所地之法院或鄉、鎮、市、區調解委員會聲請債務清理之
    調解，消費者債務清理條例（下稱消債條例）第3條、第42
    條第1項、第151條第1項分別定有明文。此係所謂前置協商
    主義，從而，債務人於協商程序中，自應本於個人實際財產
    及收支狀況，依最大誠信原則，商討解決方案。如終究不能
    成立協商，於聲請更生或清算時，法院審酌上開條文所謂「
    不能清償或有不能清償之虞」，允宜綜衡債務人全部收支、
    信用及財產狀況，評估是否因負擔債務，而不能維持人性尊
    嚴之最基本生活條件，所陳報之各項支出，是否確屬必要性
    之支出，如曾有協商方案，其條件是否已無法兼顧個人生活
    之基本需求等情，為其判斷之準據。又法院開始更生程序之
    裁定，應載明其年、月、日、時，並即時發生效力。法院開
    始更生或清算程序後，得命司法事務官進行更生或清算程序
    ，必要時得選任律師、會計師或其他適當之自然人或法人1
    人為監督人或管理人，復為同條例第45條第1項、第16條第1
    項所明定。
二、聲請意旨略以：伊積欠無擔保債務共計新臺幣（下同）1,76
    4,924元，現今以打零工方式維生，實無資力得以清償債務
    ，爰依法聲請更生等語。
三、經查：
　㈠債務人主張其有不能清償債務之情事，於民國110年1月21日
    具狀向本院聲請更生，經本院以110年度北司消債調字第48
    號受理在案，復經本院司法事務官於110年3月18日召開調解
    程序，惟到場兩造尚有爭議，經調解委員勸諭兩造調解，調
    解不成立等情，有調解程序筆錄、調解紀錄表、調解不成立
    證明書在卷可參（見本院110年度北司消債調字第48號卷第1
    01至111頁，下稱調解卷）。準上所述，本院應綜合債務人
    目前全部收支及財產狀況，評估其是否已達不能維持符合人
    性尊嚴之最低生活條件，而有「不能清償債務或有不能清償
    之虞」之情形。
　㈡債務人平均每月收入及財產狀況：
　⒈查債務人主張現於鉑航企業有限公司（下稱鉑航公司）擔任
    業務專員，每月薪資約24,000元，且無領取任何補助或津貼
    乙情，業據債務人提出107年至108年度綜合所得稅各類所得
    資料清單、收入證明切結書、勞工保險被保險人投保資料表
    、在職證明書、110年2月至110年5月薪資明細表、新光銀行
    存摺等件為證（見調解卷第29至36頁，本院卷第49至59頁）
    ，復有臺北市政府社會局110年5月4日函附卷可稽（見本院
    卷第43頁），堪信債務人主張為真實。是以，本院認應以每
    月24,000元，作為計算債務人清債能力之依據。
　⒉次查，債務人主張名下除富邦人壽保險保單價值準備金8,920
    元、存款140元外，無其他財產乙情，業據債務人提出之全
    國財產稅總歸戶財產查詢清單、財團法人金融聯合徵信中心
    查詢當事人綜合信用報告回覆書、稅務電子閘門財產所得調
    件明細表、新光銀行存摺、保險單、中華民國人壽保險商業
    同業公會保險業通報作業資訊系統資料查詢結果回覆書等件
    為證（見調解卷第17至24頁、本院卷第25至28頁、第61至13
    2頁），復經本院查詢高額壽險資訊連結作業在卷可稽（見
    本院卷第129至31頁），堪信債務人上開主張為真。
　㈢債務人支出狀況（含個人支出及扶養費）：
　  按債務人必要生活費用，以最近一年衛生福利部或直轄市政
    府所公告當地區每人每月最低生活費1.2倍定之；受扶養者
    之必要生活費用，準用第1項規定計算基準數額，並依債務
    人依法應負擔扶養義務之比例認定之；債務人聲請更生或清
    算時所提財產及收入狀況說明書，其表明每月必要支出之數
    額，與本條例第64條之2第1項、第2項規定之認定標準相符
    者，毋庸記載原因、種類及提出證明文件，消債條例第64條
    之2第1、2項，消費者債務清理條例施行細則第21條之1第3
    項分別定有明文。本件債務人具狀主張其每月必要生活費用
    應以最低生活費之1.2倍計算，揆諸上開說明，並互核債務
    人現居於母親安文淑所有之臺北市中山區房屋，有卷附戶籍
    謄本可憑（見調解卷第15頁），再參照衛生福利部公告110
    年度臺北市每人每月最低生活費用為17,668元，其1.2倍即2
    1,202元（計算式：17,668元×1.2＝21,202元），本件自應以
    此數額作為債務人每月必要生活費用之基準。
　㈣準上，以債務人每月收入24,000元，扣除個人每月必要生活
    費用21,202元，僅餘2,798元。因債務人現積欠之債務總額
    已達1,764,924元，堪認債務人收入及財產與債務差距過大
    ，顯無法清償債務，自應認債務人之經濟狀況已有不能清償
    債務之虞，而有藉助更生之制度以調整其與債權人間之權利
    義務關係，從而重建其經濟生活之必要，本件自應許債務人
    得藉由更生程序清理債務。
四、綜上所述，債務人係一般消費者，其已達不能清償債務之程
    度，其中無擔保或無優先權之債務未逾12,000,000元，且未
    經法院裁定開始清算程序或宣告破產，又查無消債條例第6
    條第3項、第8條或第46條各款所定駁回更生聲請之事由存在
    ，則債務人聲請更生，係屬有據。裁定如主文，並命司法事
    務官進行本件更生程序。
五、依消債條例第11條第1項、第45條第1項、第16條第1項，裁
    定如主文。
中　　華　　民　　國　　110 　年　　10　　月　　25　　日
                  民事第二庭    法　官　陳雅瑩
以上正本係照原本作成。
本裁定不得抗告。
本裁定已於民國110年10月25日下午4時公告。     
中　　華　　民　　國　　110 　年　　10　　月　　25　　日
                                書記官  鄭以忻